【裁判字號】    92,交聲,122
【裁判日期】    921128
【裁判案由】    違反道路交通管理處罰條例聲明異議
【裁判全文】
臺灣基隆地方法院交通事件裁定                    九十二年度交聲字第一二二號
    移 送機 關  交通部公路總局台北區監理所基隆監理站
    異  議  人  乙○○
    即受處分人
    代  理  人  甲○○
右列受處分人因違反道路交通管理處罰條例案件，對於交通部公路總局台北區監理所
基隆監理站中華民國九十二年五月十六日所為之處分（原處分案號：基監字第裁四二
─一Ａ0000000號），聲明異議，本院裁定如左：
        主  文
異議駁回。
        理  由
一、聲明異議意旨略以：異議人即受處分人乙○○於九十一年一月二十八日上午九時
    三十分將所有車號Ｑ二─四九四七號自用小客車，停放在台北市○○街○段路邊
    收費停車格內約二十分鐘，離去時並未收到「停車補繳費單」，故不知要繳納停
    車費，之後亦未收到補繳費單，原處分機關交通部公路總局台北區監理所基隆監
    理站即依據上開舉發違反道路交通管理事件通知單，援引道路交通管理處罰條例
    第五十六條第一項第十一款之規定，以異議人有「在道路收費停車處所停車不依
    規定繳費」之違規事實為由，裁處「罰鍰新台幣一千二百元」，顯然有誤，爰依
    法聲明異議，請求撤銷原處分云云。
二、經查：
（一）異議人所有之車號Ｑ二─四九四七號自用小客車，於九十一年一月二十八日上
      午九時三十分，確實有在台北市○○街路邊收費停車格停車，之後未繳費即行
      駛離等情，為異議人代理人甲○○自承不諱，並經證人簡欣哲證述在卷（詳本
      院九十二年七月十五日訊問筆錄），並經證人即台北市政府停車管理處員工曾
      雅玲、楊秀慈證述屬實，證人曾雅玲證稱「九十二年四月二日延壽街路段的收
      費停車格是我在負責，此停車路段有設收費停車路段告示牌，告示牌上有顯示
      離去時如未見補費通知單，請於七日內主動查詢繳費，並附有電話號碼，是顯
      示在告示牌下方收費時間八至十七時處，異議人停車的位置是有自動投幣機的
      停車格，當時自動投幣機正常，但已經沒有停車時數，我見狀即開繳費通知單
      ，一式二聯，第二聯夾在車子的雨刷上，第一聯就是庭呈逾限未繳存根聯，當
      時我所記載的車號、車種、車色、廠牌與逾限未繳存根聯上所顯示者相同，車
      號是ＨＲ〡七三九八號，車種是小自客車，車色白色，廠牌是三菱汽車，另庭
      呈之停車補繳費單巡場時數登記表，可用來證明當時巡場經過本案車輛的時間
      」等語。本案且有逾限未繳告發聯第00000000〡四號存根聯影本一紙
      及停車補繳費單巡場時數登記表影本一紙附卷可稽。足認異議人所有車號Ｑ二
      ─四九四七號自用小客車，確有於上開時間停車於舉發地點，嗣未經繳費即行
      駛離之事實。
（二）按「汽車駕駛人在道路收費停車處所停車，不依規定繳費者，處新台幣六百元
      以上一千二百元以下罰鍰」，道路交通管理處罰條例第五十六條第一項第十一
      款定有明文。依該規定所示汽車駕駛人只要在道路收費停車處所停車，不依規
      定繳費者，即應處以六百元以上一千元以下罰鍰，並未有汽車駕駛人在道路收
      費停車處所停車，不依規定繳費者，應先以「停車補繳費單」通知該汽車駕駛
      人補繳該未依法繳納之停車費用後，始得依法舉發、裁罰之規定，顯見以「停
      車補繳費單」通知該汽車駕駛人補繳停車費用並非該規定之處罰要件。雖「違
      反道路交通管理事件統一裁罰基準及處理細則」第五條規定「處理違反道路交
      通管理事件，有關文書送達之程序，依行政程序法之規定」，然道路交通管理
      處罰條例並無應以「停車補繳費單」通知該汽車駕駛人補繳停費用之規定，僅
      規定於交通違規事件發生後，有關單位於舉發及裁罰道路交通管理事件時，應
      送達舉發通知書及違反道路交通管理事件裁決書之規定而已，則現行汽車在道
      路收費停車處所停車，未依規定繳納費用時，舉發機關均以「停車補繳費單」
      通知車主補繳停車費之制度，僅在促請未依規定繳付停車費用之汽車使用人，
      可依該「停車補繳費單」補繳停車費用之便民措施而已，難謂因此即認該「停
      車補繳費單」應依行政程序法送達之規定，送達於該汽車使用人。再依「使用
      者付費原則」，使用道路停車處所停車之汽車使用人，本應依規定之停車費率
      主動繳付停車費用，汽車使用人未依規定繳付停車費用，即應依道路交通管理
      處罰條例第五十六條第一項第十一款之規定處罰，殊無僥倖之理，尤無再對未
      繳付停車費用之汽車使用人，依行政程序法之規定送達「停車補繳費單」之必
      要。
（三）行政機關依據停車場法第十二條規定，規劃各道路收費停車路段及公有停車場
      ，並於道路兩端內豎立收費停車路段告示牌及公告停車場之所在，乃提供公物
      或公有營造物予可得確定之停車者公用之意思表示，對外直接發生法律效果之
      單方行政行為，屬於行政程序法第九十二條第二項之一般行政處分，依行政程
      序法第一百條第二項規定，於公告時即生送達之效力。異議人所有車輛停放之
      台北市○○街路邊公有收費停車格，係屬計時收費停車路段，設有自動投幣機
      ，並立有收費停車路段告示牌，自動投幣機下方貼有補單「查詢電話」及「停
      車不繳費或停車逾時依法處罰」等文字之貼條，且收費停車路段告示牌亦有顯
      示離去時如未見補費通知單，請於七日內主動查詢繳費，並附有電話號碼等內
      容等情，業據證人曾雅玲結證屬實，並有舉發地點之現場相片二張附卷足憑。
      一般處分送達之方式，本得以公告代之，已如前述，是本件舉發路段之路邊公
      有收費停車格所公告之停車繳費費率、收取方式及使用者之洽詢義務等一般處
      分之規定內容，應於公告時即生與送達同一效力，應認該路邊公有收費停車格
      之使用人均已知悉其有繳費及主動洽詢繳費之義務。使用本件舉發路段之路邊
      公有收費停車格者，既知使用者必須付費，於使用當時，行政機關對該使用者
      即取得停車規費之收取權，使用者亦負有支付停車規費之義務，並不以行政機
      關以「停車補繳費單」送達於使用者始發生繳納停車規費之權利義務，也不以
      使用者未見上開「停車補繳費單」而認不發生停車規費之繳納義務。至於使用
      者應支付多少停車規費，如確實因故未取得「停車補繳費單」，則應依公告內
      容，向停車管理單位查詢。異議人所陳未收到「停車補繳費單」等情，縱屬真
      實，然異議人既有未依公告主動查詢補費情形，且確有舉發機關所指在道路收
      費停車處所停車，不依規定繳費之違規事實，則原處分機關據以裁罰，核無違
      誤。本件異議為無理由，應予駁回。
三、據上論斷，應依道路交通案件處理辦法第十九條，裁定如主文。
中      華      民      國    九十二    年    十一    月    二十八    日
                                  臺灣基隆地方法院交通法庭
                                      法  官  齊  潔
右正本證明與原本無異。
如不服本裁定，應於裁定送達後五日內向本院提出抗告狀( 應附繕本 )，抗告於臺灣
高等法院。
                        書記官  莊國南
中      華      民      國    九十二    年    十二    月    一        日


司法院資訊處製作；財團法人民間司法改革基金會備份。
